---
title: "Lassova"
output: html_document
---
``` {r}
library(datasets) 
library(tidyverse)
```

Na analyzovanie som použila dáta chickwts obsahujúce údaje z experimentu, pri ktorom bol skúmaný vplyv stravovanie na rast kuriat. Obsahuje údaje o hmotnosti a krmive. Najskôr som si dané dáta nainštalovala a vypísala ich. 

``` {r}
data("chickwts")
chickwts
```
Summary umožňuje vidieť zosumarizované všetky premenné.
``` {r}
summary(chickwts)
``` 


Pomocou rôznych funkckí môžme vypočítať priemer a medián pre jednotlivé druhy krmiva. 
``` {r}
median(filter(chickwts, feed == "horsebean")$weight)
``` 
``` {r}
mean(filter(chickwts, feed == "horsebean")$weight)
``` 

``` {r}
library(dplyr)
library(tidyr)
```

Pri väčšom počte skupín by boli výpočty z predchádzajúceho kroku zdĺhavé a chaotické, preto je lepšie použiť funkciu group_by.
``` {r}
chickwts %>%
  select(feed, weight) %>%
  filter(feed == "casein" |
         feed == "horsebean"|
         feed == "linseed"|
         feed == "soybean"|
         feed == "sunflower"|
         feed == "meatmeal") %>%
  group_by(feed) %>%
  summarise(Average_weight = mean(weight))
``` 
``` {r}
chickwts %>%
  select(feed, weight) %>%
  filter(feed == "casein" |
         feed == "horsebean"|
         feed == "linseed"|
         feed == "soybean"|
         feed == "sunflower"|
         feed == "meatmeal") %>%
  group_by(feed) %>%
  summarise(Median_weight = median(weight))
``` 
 

Na zistenie štatisticky významých rozdielov v hmotnostiach kurčiat som použila ANOVA analýzu.
``` {r}
anova(fm1 <- lm(weight ~ feed, data = chickwts))
```
Na základe p hodnoty 5.936e-10 možno povedať, že hmotnosti kurčiat závisia od krmiva.
Ovplyvňovanie hmotnosti krmivom možno pozorovať pri hodnotách priemeru, ale i pri grafickom zobrazení dát. 

Na vizualizáciu dát som použila ggplot2.  Pomocou _aes_ som určila, čo sa bude nachádzať na x-ovej osi, na y-ovej osi, jednotlivé druhy krmiva sú rozlíšené aj farebne.
   
```{r}
library(ggplot2)
ggplot(data = chickwts) +
  geom_point(mapping = aes(y = weight, x = feed, colour = feed))
```


Na grafické zobrazenie dát je vhodné použiť iný typ grafu, najideálnejší je boxplot.
``` {r}
head(chickwts)
attach(chickwts)
boxplot(weight~feed)
```
Na základe grafov možno povedať, že konzumáciou kazeínu a slnečníc dosiahli kurčatá najväčšiu hmotnosť, zatiaľ čo najnižšiu hmotnosť mali tie, ktoré konzumovali bôb. 
